【裁判字號】    98,司財管,191
【裁判日期】    981126
【裁判案由】    指定遺產管理人
【裁判全文】
臺灣高雄地方法院民事裁定           98年度司財管字第191號
聲  請  人  財政部臺灣省南區國稅局
法定代理人  邱政茂
上聲請人聲請對被繼承人甲○○指定遺產管理人事件，本院裁定
如下：
    主  文
選任李衍志律師為被繼承人甲○○（男，民國二十一年十月七日
生，身分證統一編號：Ｚ000000000號）之遺產管理人
。
程序費用新臺幣壹仟元由被繼承人甲○○之遺產負擔。
    理  由
一、按「繼承開始時，繼承人之有無不明者，由親屬會議於一個
    月內選定遺產管理人，並將繼承開始及選定遺產管理人之事
    由，向法院報明。」、「無親屬會議或親屬會議未於前條所
    定期限內選定遺產管理人者，利害關係人或檢察官，得聲請
    法院選任遺產管理人，並由法院依前項規定為公示催告。」
    、又「先順序繼承人均拋棄其繼承權時，由次順序之繼承人
    繼承，其次順序之繼承人有無不明或第四順序之繼承人均拋
    棄其繼承權者，準用關於無人承認繼承之規定。」，民法第
    1177條、第1178條第2 項、第1176條第6 項分別定有明文。
二、聲請意旨略以：被繼承人甲○○（男，民國○○年○○月○ 日生
    ，身分證統一編號：Ｚ000000000號，生前最後住所：高雄縣
    岡山鎮○○路90巷4 號）於97年1 月9 日死亡，惟生前遺留
    財產（坐落高雄縣岡山鎮○○段527 地號等5 筆土地、門牌
    號碼：高雄縣岡山鎮○○段一街14號房屋及死亡前贈與配偶
    張劉玉柳之10筆土地），而其繼承人均已拋棄繼承權，且其
    親屬會議未於1 個月內選定遺產管理人，爰依遺產及贈與稅
    法第6 條第2 項及非訟事件法第149 條第1 項規定，指定財
    政部國有財產局臺灣南區辦事處為被繼承人之遺產管理人等
    語。
三、經查：
  (一)聲請人主張之前揭事實，業據其提出被繼承人之除戶謄本、
    繼承系統表、戶籍謄本、本院97年3 月19日雄院高97繼厚字
    第813 號通知、本院98年8 月31日雄院高97繼司厚字第4110
    號通知、遺產稅課稅資料參考清單等件為證，並經本院依職
    權調取本院97年度繼字第813 號、本院97年度繼字第4110號
    拋棄繼承權卷宗核閱屬實，堪信為真實。據此，本件被繼承
    人之全體繼承人均已拋棄繼承而無任何繼承人，其親屬會議
    亦未於法定期限內選定遺產管理人，而被繼承人尚有欠繳聲
    請人遺產稅等情，是聲請人對於被繼承人之遺產具有利害關
    係，自屬法律上之利害關係人，故聲請人聲請選任被繼承人
    之遺產管理人，自屬有據，應予准許。
  (二)本院審酌：被繼承人前揭現存之合法繼承人既均已依法拋棄
    繼承，本無義務就其遺產再為管理，且由渠等既已行使法律
    所賦予之拋棄繼承權，可知顯已不願再與被繼承人之遺產有
    何糾葛；而本院函詢財政部國有財產局臺灣南區辦事處是否
    願擔任本件遺產管理人，經陳報有債務大於遺產之虞，故其
    不願意擔任本件遺產管理人；況擔任遺產管理人，主要係彙
    整被繼承人之財產，踐行被繼承人債權、債務之確認，並作
    適法合理之分配，且於有繼承人承認繼承時或遺產分配後，
    尚有剩餘時，將遺產移交繼承人或國庫，此須熟悉相關法律
    程序進行遺產處分，經本院自高雄律師公會願意擔任法院遺
    產管理人名單中徵詢後，李衍志律師願意以其專業知識管理
    及處理被繼承人後續之遺產問題，有電話紀錄1 紙附卷可稽
    ，爰選任李衍志律師為本件之遺產管理人。另因本件被繼承
    人之全部繼承人均拋棄繼承，而「準用」無人承認繼承之規
    定，與繼承人有無不明之情形尚屬有間，是民法第1178條第
    1 項關於承認繼承之公示催告，即無準用之餘，附此敘明。
四、依非訟事件法第157 條、第24條第1 項，裁定如主文。
中    華    民    國    98    年    11    月    26    日
                  家事法庭  司法事務官  林于莙
上為正本係照原本作成。
如對本裁定抗告，須於裁定送達後10日之不變期間內，向本院提
出抗告狀，並繳納抗告費新臺幣1,000 元。
中    華    民    國    98    年    11    月    26    日
                            書  記  官  李冠毅

司法院資訊處製作；財團法人民間司法改革基金會備份。
